【裁判字號】    97,消債更,678
【裁判日期】    980109
【裁判案由】    更生事件
【裁判全文】
臺灣臺南地方法院民事裁定           97年度消債更字第678號
聲  請  人  甲○○
上列當事人聲請消費者債務清理事件，本院裁定如下：
    主  文
聲請駁回。
聲請費用由聲請人負擔。
    理  由
一、按債務人不能清償債務或有不能清償之虞者，得依本條例所
    定更生或清算程序，清理其債務，消費者債務清理條例第3
    條定有明文。又聲請更生或清算不合程式或不備其他要件者
    ，法院應以裁定駁回之，但其情形可以補正者，法院應定期
    間先命補正，復為同條例第8條所明定。
二、本件聲請意旨略以：聲請人有不能清償債務之情事，前已提
    出債權人清冊，以書面向最大債權金融機構華南商業銀行請
    求共同協商債務清償方案，惟協商不成立，其無擔保或無優
    先權之債務總額未逾新臺幣（下同）1,200 萬元，復未經法
    院裁定開始清算程序或宣告破產，為此，依消費者債務清理
    條例提出本件更生之聲請等語。
三、衡諸債之關係，係以當事人間之信賴關係為基礎，為社會經
    濟組織之重要支柱，故當事人於以法律行為追求自己之利益
    之際，亦應顧及對方之利益，並考量債權債務在社會上之作
    用，本於誠實及信用之原則，行使債權及履行債務。是對於
    已陷入經濟上困境之消費者，若任其於惡性循環之債務窘境
    中生存，將衍生嚴重之社會問題，難以維持安定之社會經濟
    秩序，故為兼顧債權人、債務人雙方之利益，對陷於經濟上
    困境之消費者，乃允其於消費者債務清理條例施行後，得選
    擇以重建型之更生程序或清算型之清算程序清理其債務，藉
    以妥適調整債務人與債權人及其他利害關係人間之權利義務
    關係，保障債權人獲得公平受償，並謀求消費者經濟生活之
    重建復甦機會。惟若債務人履行債務並無困難，僅係為圖謀
    減免債務，而不為債務之履行，自有違債權契約為誠信契約
    之本旨。
四、經查：
(一)、聲請人即債務人甲○○於民國（下同）97年6 月間向最大債
    權銀行華南商業銀行申請前置協商，經本院函詢華南商業銀
    行前置協商情況，其回覆稱「債務人並不以其所提方案進行
    協商，執意要求以本金折讓2 折方式和解」，故協商不成立
    。華南商業銀行則於97年6 月26日出具前置協商不成立通知
    書予聲請人，有聲請人提出之協商不成立通知書及華南商業
    銀行97年11月4日之民事陳報狀在卷可稽。
(二)、聲請人為墓園整理及維護之承包商，每月平均收入為45,000
    元，業據其自陳在卷並提出郵局帳戶存摺內頁影本為證，堪
    信為真實。
(三)、聲請人雖主張其本身生活費用及扶養父親乙○○、配偶丙○
    ○及未成年子女丁○○（93年6 月21日生）、戊○○（94年
    12月23日生），每月必要支出費用合計42,592元云云，然查
    聲請人扶養未成年子女之基本生活費用應參酌96年度綜合所
    得稅每人免稅額77,000元計算，每人每月基本生活所需約
    6,500 元為適當，準此，聲請人之未成年子女丁○○、戊○
    ○每月基本生活費用以13,000元（計算式：6,500 元×2 人
    =13,000 元）計算為適當。另本院審酌聲請人父親乙○○每
    月領取政府發給之老農津貼補助6,000 元，且有聲請人之兄
    長己○○、庚○○等2 人共同負擔乙○○扶養費，業據其自
    陳在卷並提出戶籍謄本為證，則聲請人每月支出於父親乙○
    ○之扶養費應為1,276 元（計算式： (9,829 元-6,000元)
    ÷3人=1,276元）。據此計算聲請人每月必要支出費用應為
    33,934元（計算式：9,829 元+9,829元+13,000 元+1,276元
    =33,934 元），實屬合理。
(四)、聲請人復主張其擔任父親乙○○房屋貸款之連帶保證人，因
    而負有連帶保證債務、前因犯刑事案件受有期徒刑之宣告，
    而以大嫂辛○○名下汽車向台新銀行借款，繳納易科及併科
    罰金合計185,000 元，現每月清償台新銀行分期款項6,706
    元等語，惟查：
  1.聲請人主張其擔任父親乙○○房屋貸款之連帶保證人，因而
    負有連帶保證債務云云，然經本院函詢臺灣土地銀行學甲分
    行，其回覆稱「乙○○君於本行之房屋擔保放款截至97年11
    月3 日繳息還本正常」，有該分行97年11月4 日學放第0970
    000252號函在卷可參，系爭保證債務目前既仍由主債務人乙
    ○○依約履行中，則聲請人自尚無須以其財產負清償責任，
    此部分保證債務亦不算入每月必要支出之列。
  2.次查，聲請人前因犯刑事案件受有期徒刑之宣告，而以大嫂
    辛○○名下汽車向台新銀行借款，繳納易科及併科罰金合計
    185,000 元，現每月清償台新銀行分期款項6,706 元，有臺
    灣高等法院被告前案紀錄表附卷足憑，聲請人此部分負債既
    肇因於自身所犯之刑事案件，且其選擇易科及併科罰金之方
    式以圖免除徒刑，導致負債，並非不可歸責於聲請人，聲請
    人據此主張其有不能清償債務之事由，因而聲請本件更生，
    自無足採。
(五)、以聲請人平均每月收入45,000元，扣除其每月必要支出費用
    33,934元後，尚餘11,066元（計算式：45,000元-33,934 元
    =11,066 元），參以其積欠債權金融機構之無擔保債務總金
    額僅258,000 元，並非不能與華南商業銀行商談具體之前置
    協商方案，其在前置協商程序中堅持以本金折讓2 折方式和
    解，導致無法與華南商業銀行達成分期償還之協議，並於拒
    絕華南商業銀行所提出之還款方案後，主張其不能清償債務
    云云，自不足採。
五、綜上所述，聲請人既非不能清償債務或有不能清償之虞，其
    更生之聲請即不符消費者債務清理條例第3 條所定要件，且
    上開欠缺又屬無從補正，依上開說明，自應駁回其更生之聲
    請，爰裁定如主文。
中    華    民    國    98    年    1    月      9     日
                  民事第一庭  法    官  孫玉文
如不服本裁定，應於裁定送達後10日內，以書狀向本院提出抗告
，並繳納抗告費新臺幣1千元。
中    華    民    國    98    年    1    月      9     日
                              書 記 官  蘇玟心


司法院資訊處製作；財團法人民間司法改革基金會備份。
